【裁判字號】    97,台非,450
【裁判日期】    971002
【裁判案由】    違反稅捐稽徵法
【裁判全文】
最高法院刑事判決              九十七年度台非字第四五０號
上  訴  人  最高法院檢察署檢察總長
被      告  甲○○
上列上訴人因被告違反稅捐稽徵法案件，對於台灣台中地方法院
中華民國九十七年五月三十日第一審確定判決（九十六年度訴字
第二三二五號，起訴案號：台灣台中地方法院檢察署九十六年度
偵緝字第四九七號），認為違背法令，提起非常上訴，本院判決
如下：
    主  文
上訴駁回。
    理  由
非常上訴理由稱：「一、按判決不適用法則或適用法則不當者，
為違背法令，刑事訴訟法第三百七十八條定有明文。又納稅義務
人以詐術或其他不正當方法逃漏稅捐者，處五年以下有期徒刑、
拘役或科或併科新台幣六萬元以下罰金。本法關於納稅義務人、
扣繳義務人或代徵人應處『徒刑』之規定，於左列之人適用之：
一公司法規定之公司負責人，亦分別為稅捐稽徵法第四十一條及
第四十七條第一款所明定。另按公司與公司負責人在法律上並非
同一人格主體，依稅捐稽徵法第四十七條第一款規定，納稅義務
人係公司組織而受處罰者，僅以關於納稅義務人應處徒刑之規定
，轉嫁處罰公司負責人，原判決引用上述轉嫁罰之法條，逕對為
公司負責人之被告判處拘役五十日，殊難謂合，貴院六十九年台
上字第三０六八號著有判例。又稅捐稽徵法第四十七條第一款曾
就公司負責人犯同法第四十一條以詐術或其他不正當方法逃漏稅
捐罪者，設有特別規定，並以應處徒刑為限，始有其適用，因而
同法第四十一條所定之拘役及罰金刑，對公司負責人，即無適用
之餘地，亦有貴院七十三年台上字第五０三八號判例可資參考。
二、經查本件原確定判決認定事實為：甲○○係址設在台中市○
區○○里○○○路○段八０號九樓之二號『統俞企業股份有限公
司』（下稱統俞公司）之負責人，竟基於以不正當方法逃漏營利
事業所得稅之犯意，於九十三年一月間某日，委由不知情之姓名
年籍不詳之會計人員，虛偽填載賴暐仁於九十二年度自統俞公司
受領薪資四十八萬元之不實事項，並登載於賴暐仁九十二年度扣
繳憑單之電磁紀錄，以電腦網路連線之方式，向財政部台灣區中
區國稅局大智稽徵所申報統俞公司九十二年度營利事業所得稅，
使納稅義務人統俞公司之營業成本增加，而以此不正當方法逃漏
營利事業所得稅計一萬八千八百二十二元等情，是本件被告甲○
○既為統俞公司負責人，因納稅義務人統俞公司以不正當方法逃
漏稅捐，則依上開稅捐稽徵法第四十一條及第四十七條第一款規
定，轉嫁處罰該公司負責人即被告者，應僅限於處徒刑之處罰，
始為適法。詎原確定判決竟處以拘役，並為易科罰金之諭知，即
有適用法則不當之違背法令。三、案經確定，爰依刑事訴訟法第
四百四十一條、第四百四十三條提起非常上訴，以資糾正。」等
語。
本院按：非常上訴，乃對於審判違背法令之確定判決所設之非常
救濟程序，以統一法令之適用為主要目的。必原判決不利於被告
，經另行判決；或撤銷後由原審法院更為審判者，其效力始及於
被告。此與通常上訴程序旨在糾正錯誤之違法判決，使臻合法妥
適，其目的係針對個案為救濟者不同。兩者之間，應有明確之區
隔。刑事訴訟法第四百四十一條對於非常上訴係採便宜主義，規
定「得」提起，非「應」提起。故是否提起，自應依據非常上訴
制度之本旨，衡酌人權之保障、判決違法之情形及訴訟制度之功
能等因素，而為正當合理之考量。除與統一適用法令有關；或該
判決不利於被告，非予救濟，不足以保障人權者外，倘原判決尚
非不利於被告，且不涉及統一適用法令，即無提起非常上訴之必
要性。亦即，縱有在通常程序得上訴於第三審之判決違背法令情
形，並非均得提起非常上訴。所謂與統一適用法令有關，係指涉
及法律見解具有原則上之重要性者而言。詳言之，即所涉及之法
律問題意義重大而有加以闡釋之必要，或對法之續造有重要意義
者，始克相當。倘該違背法令情形，尚非不利於被告，且業經本
院著有判例、判決或作成決議、決定予以糾正在案，實務上並無
爭議者，對於法律見解並無原則上之重要性或爭議，即不屬與統
一適用法令有關之範圍，殊無反覆提起非常上訴之必要性。檢察
總長如予提起，本院自可不予准許。本件原判決認定本件被告甲
○○係納稅義務人統俞企業股份有限公司之負責人，竟於民國九
十三年一月間，以偽填薪資、登載不實扣繳憑單方式，使該公司
逃漏九十二年度營利事業所得稅計新台幣一萬八千八百二十二元
等情，論被告以「公司負責人為納稅義務人，以不正當方法逃漏
稅捐」罪，處「拘役伍拾日，如易科罰金，以銀元佰元即新台
幣玖佰元折算壹日，減為拘役貳拾伍日，如易科罰金，以銀元
佰元即新台幣玖佰元折算壹日」。核與上揭罪名所據之稅捐稽徵
法第四十七條第一款所定之法定刑，應以處徒刑為限之規定不合
，顯然違背法令。但此法令之適用，早經本院六十九年台上字第
三０六八號、七十三年台上字第五０三八號著有判例，並經本院
於七十三年四月十七日、七十三年度第四次刑事庭決定闡述綦詳
，在實務上已無原則上之重要性或爭議存在，客觀上難認有提起
非常上訴之必要性。因於被告尚非不利，依照上揭說明，應認本
件非常上訴為無理由，予以駁回。
據上論結，應依刑事訴訟法第四百四十六條，判決如主文。
中    華    民    國  九十七  年    十    月    二    日
                      最高法院刑事第十一庭
                          審判長法官  花  滿  堂
                                法官  黃  正  興
                                法官  陳  東  誥
                                法官  林  錦  芳
                                法官  洪  昌  宏
      本件正本證明與原本無異
                                      書  記  官
中    華    民    國  九十七  年    十    月    六    日
                                                      Ｅ


司法院資訊處製作；財團法人民間司法改革基金會備份。
